臺灣桃園地方法院民事裁定            100年度家聲字第670號
聲  請  人  徐月雲
相  對  人  呂鎮宇
關  係  人  呂徐好
上列聲請人聲請選任未成年子女之特別代理人事件，本院裁定如
下：
    主  文
選任關係人呂徐好（女、民國○○年○○月○○日生、身分證統一編號
：Ｚ000000000號）為未成年子女呂鎮宇（男、民國86年01月14日
生，身分證統一編號：Ｚ000000000號），就被繼承人呂文琦之遺
產繼承及分割事件之特別代理人。
聲請程序費用由聲請人負擔。
    理  由
一、按「父母為其未成年子女之法定代理人。父母之行為與未成
    年子女之利益相反，依法不得代理時，法院得依父母、未成
    年子女、主管機關、社會福利機構或其他利害關係人之聲請
    或依職權，為子女選任特別代理人。」，民法第1086條定有
    明文。而上開法律規定之立法理由第3 項係謂：本條第2 項
    所定「依法不得代理」係採廣義，包括民法第106 條禁止自
    己代理或雙方代理之情形，以及其他一切因利益衝突，法律
    上禁止代理之情形。
二、本件聲請意旨略以：聲請人為相對人之母，被繼承人即聲請
    人之配偶、相對人之父林呂文琦，於民國100 年08月10日去
    世，而兩造同為被繼承人呂文琦之繼承人，則聲請人欲辦理
    遺產繼承及分割事項，將與未成年人之利益相反，依法不得
    代理，爰依民法第1086條第2 項規定，聲請裁定選任關係人
    呂徐好為未成年人呂鎮宇之特別代理人等語，並提出戶籍謄
    本、繼承系統表等件為憑。
三、經查，聲請人既為被繼承人呂文琦之配偶、並為相對人之母
    ，則兩造同為被繼承人呂文琦之繼承人，而於被繼承人呂文
    琦遺產繼承及分割事件，兩造自有利害關係，聲請人依法自
    得為相對人提出本件之聲請。又聲請人之上開主張，業據其
    提出前揭書證為憑，自堪認聲請人之主張為真實，另參酌關
    係人呂徐好既為相對人之祖母，於聲請人所述辦理遺產繼承
    、分割事件中，並非繼承人或具其他之利害關係，又無不適
    或不宜擔任相對人之特別代理人情事，堪信如由關係人呂徐
    好擔任相對人之特別代理人，對於相對人之權益，應可善盡
    保護之責任。從而，就相對人對於被繼承人呂文琦之遺產繼
    承分割事件，准依聲請人之聲請，選任關係人呂徐好為相對
    人之特別代理人，俾利辦理被繼承人所遺遺產之繼承、分割
    事宜。
四、爰依法裁定如主文。
中    華    民    國    100     年    12    月    13  日
                  家事法庭 法  官  王兆飛
以上正本係照原本作成。
如不服本裁定，應於送達後10日內向本院提出抗告狀，並應繳納
抗告費用新台幣1,000元。
中    華    民    國    100     年    12    月    13  日
                           書記官  陳月桂